臺灣板橋地方法院民事判決　　　　　　　　 94年度再字第6號
再審原告　　戊○○
再審被告　　甲○○
　　　　　　庚○○
　　　　　　己○○
　　　　　　丙○○○
　　　　　　丁○○原名：許正.
　　　　　　乙○○
右當事人間請求侵權行為損害賠償事件，再審原告對於中華民國
93 年12 月24日本院93年度訴字第1666號確定判決提起再審之訴
，本院判決如下：
    主  　　文
再審之訴駁回。
再審訴訟費用由再審原告負擔。
    事實及理由
一、按再審之訴，應於三十日之不變期間內提起。前項期間，自
    判決確定時起算。但再審之理由知悉在後者，自知悉時起算
    ，民事訴訟法第500 條定有明文。查本院93年度訴字第1666
    號判決原告敗訴，於94年1 月3 日送達原告，原告未於判決
    送達後20日提起上訴，該判決業經確定，經調卷查明，再審
    原告於93年1 月28日提起本件再審之訴，尚未逾三十日之不
    變期間，合先敘明。
二、再審原告主張：１再審被告於本院93年度訴字第1666號事件
    所提出之錄影帶非原帶，且經被告惡意剪接，只取中斷剪接
    於他案合成一捲，是為變造之錄影帶，不能作為判決之證物
    。被告許正興於答辯狀陳述「里長、主委、警察四人上樓協
    調，後來聽到吵鬧聲，其才與母前往探視，所以帶著錄影機
    前去採證」，依常理應先拍到原告與警察等4 人對話，但錄
    影帶畫面一開始就看到原告說被告許正興與丙○○○是小偷
    ，曾撬開原告門鎖之對話，且是原告與被告許正興母子對話
    ，丙○○○是在現場，非後來再上樓。錄影帶是許正興拍的
    ，與其答辯狀之陳述完全不符，且未勘驗其真偽，原帶應有
    拍攝日期，該錄影帶前後片頭空白，無日期，且是連接在他
    案，可知非原帶，不能作為判決之證物，已構成民事訴訟法
    第496 條第1 項第9 款為判決基礎之證物係偽造或變造之再
    審事由。２許正興已更名丁○○，為何判決書仍載許正興？
    被告丁○○與丙○○○非原告樓下屋主，非當事人，無權持
    Ｖ8 拍攝，侵權行為確已成立，為何本院仍駁回原告之訴？
    此有同條項第2 款之判決理由與主文矛盾之再審事由。３依
    民事訴訟法第265 條規定，法院依法應送達答辯狀於他造，
    被告6 人於93年10月20日就呈送答辯狀到法院，為何本院未
    依法寄被告答辯狀予原告，致使原告無從答辯，影響原告權
    益，此有同條項第1 款適用法規顯有錯誤之再審事由。４被
    告己○○在他案作證稱：其上去時候，沒有遇到噪音問題。
    第3 次有管區一起上去，他案原告小舅子即丁○○拿攝影機
    ，本案原告拿錄音機，當時4 、5 人與被告己○○是6 人一
    起上去，當時並沒有聽到水流的聲音，只有看到水管有水的
    痕跡等語，顯示91年7 月9 日凌晨1 時30分並無漏水，對於
    此有利於再審原告之證據，原審未何不採，此有同條項第13
    款當事人發現未經斟酌之證物之再審事由，為此提起再審之
    訴。並聲明：本院93年度訴字第1666號確定判決廢棄，再審
    被告甲○○應給付再審原告二萬元，再審被告庚○○應向再
    審原告道歉，再審被告乙○○應賠償再審原告錄音機一部，
    再審被告己○○應給付再審原告三萬元，再審被告丙○○○
    、丁○○應各給付再審原告十萬元。
三、再審被告：本件未經言詞辯論，再審被告亦未提出書狀作何
    聲明及陳述。
四、經查：
　１有無符合民事訴訟法第496 條第1 項第9 款為判決基礎之證
  　物係偽造或變造之再審事由：
　原審判決第6 、7 頁認定：(二)．．．被告甲○○並未以「你
  　很臭屁！你再說我就開槍不信你試試看」等語恐嚇原告及蔡
    榮華之事實，業據被告提出現場錄影帶一份為證，並經本院
    當場勘驗屬實（本院九十三年十二月十日言詞辯論筆錄）。
    又經本院勘驗上開錄影帶結果，畫面一開始原告音量甚高與
    在場人士爭執，被告乙○○就得否進入社區乙事有向原告提
    出質疑，被告甲○○、庚○○在場緩和排解，此有本院九十
    三年十二月十日言詞辯論筆錄可憑，則原告主張其見警察手
    握槍恐嚇、怒吼相，嚇得當場滲尿顫抖衣服上下都溼透云云
    ，顯與該錄影帶之內容不符，即難信為真實。．．．(四)原告
    雖指稱被告許秀雲見原告當場顫抖不停欲找椅子坐下，即一
    直辱罵原告並將原告拉出門外等語，惟經本院勘驗被告所提
    上開錄影帶，確無被告許秀雲辱罵原告或將原告拉出門外之
    情，此有本院九十三年十二月十日言詞辯論筆錄可稽，則原
    告指稱被告許秀雲對其有辱罵並拉出之行為，亦難信為真實
    。
　經本院勘驗前揭錄音帶，雖無拍攝時間，然兩造對話連貫，
  　場景連續，並未發現錄影帶被剪接之情形。畫面中再審原告
    之前夫蔡榮華對警察稱「你開槍啊」，警察回答「又沒有人
    要開槍」，並無原審原告所指被告甲○○警員以「你很臭屁
    ！你再說我就開槍不信你試試看」之事實。次查：原審被告
    璨威係稱：「里長、主委、警察四人上樓協調，後來聽到吵
    鬧聲，其才與母前往探視，所以帶著錄影機前去採證」，此
    與錄影帶畫面一開始，即里長、主委、警察與原告及其前夫
    在電梯間之對話，並無不符。是再審原告認為被告所提錄影
    帶經剪接，為變造之錄影帶，不能作為判決之證物，認有再
    審事由云云，並不可採。
  ２有無同條項第2 款之判決理由與主文矛盾之再審事由：
    原審判決已於當事人欄載明被告丁○○（原名許正興），於
    第7 頁以「(五)又查，被告許正興當天雖有持攝影機進行拍攝
    ，但依上開錄影帶之內容，其拍攝地點均係在原告與蔡榮華
    位於台北縣土城市○○○路一三七之一號十一樓住處外電梯
    前之通道，並未及於原告居所內部，且其拍攝之內容又係原
    告與服勤務之警員、里長與社區管理委員之對話，自不屬非
    公開之言論或談話，應無何妨礙原告秘密之可言。是原告據
    以指摘被告許正興有拍攝其房屋內部等之妨害秘密行為，亦
    不足取。」，認為原審被告許正興未構成侵權行為，而判決
    被告許正興勝訴，自無判決理由與主文矛盾之再審事由。
  ３有無同條項第1 款適用法規顯有錯誤之再審事由：
    按當事人因準備言詞辯論之必要，應以書狀記載其所用之攻
    擊或防禦方法，及對於他造之聲明並攻擊或防禦方法之陳述
    ，提出於法院，並以繕本或影本直接通知他造，民事訴訟法
    第265 條第1 項定有明文。查該法條係規定由提出書狀之一
    造直接將繕本或影本送達予他造，並非由法院送達，再審原
    告指摘原審法院未將答辯狀送達之，自有誤會法條之文義。
    原審原告若未收到答辯狀之繕本，亦可要求原審被告補送，
    原審被告已於第一次言詞辯論時援引答辯狀之內容為陳述，
    當時原審原告並未要求對造補送繕本，而原告於第二次言詞
    辯論期日亦已就被告之答辯為辯論，應未影響其訴訟權益，
    是再審原告以此認為原審判決有同條項第1 款適用法規顯有
    錯誤之再審事由，為不可採。
  ４同條項第13款當事人發現未經斟酌之證物之再審事由：
    按當事人發現未經斟酌之證物或得使用該證物者，以如經斟
    酌可受較有利之裁判者為限，得以再審之訴對確定之終局判
    決聲明不服，為民事訴訟法第496 條第1 項第13款所明定。
    是依前開再審事由提起再審之訴，除須該證物係訴訟程序事
    實審之言詞辯論終結前業已存在而未經斟酌外，尚須該新證
    據若經法院斟酌，可受較有利之裁判者而言（最高法院17年
    上字第1081號、18年上字第710 號判例參照）。又所謂發現
    未經斟酌之證物或得使用該證物，係指當事人於前訴訟程序
    不知有此證物致未斟酌，或知有此證物而不能使用，而查再
    審原告已於原審提出被告己○○於另案之證詞，此即與「發
    現未經斟酌之證物或得使用該證物」不符，且己○○證稱：
    當時並沒有聽到水流的聲音，只有看到水管有水的痕跡等語
    ，證人既稱「水管有水的痕跡」，亦即有漏水之可能，是原
    審被告等前往原審原告處想要了解漏水之原因，並非無據。
    是本件不構成同條項第13款當事人發現未經斟酌之證物之再
    審事由。
五、綜上所述，本件再審原告主張有民事訴訟法第496 條第1 項
    第1 、2 、9 、13款之再審事由，顯無理由，依民事訴訟法
    第502 條第2 項，不經言詞辯論逕以判決駁回之。
六、依民事訴訟法第78條，判決如主文。
中　　華　　民　　國　　94　　年　　5 　　月　　26　　日
                  民事第三庭    法　官　陳映如
以上正本係照原本作成
如對本判決上訴，須於判決送達後20日內向本院提出上訴狀。
中　　華　　民　　國　　94　　年　　5 　　月　　26　　日
                            書記官　粘建豐
